【裁判字號】    89,台上,1069
【裁判日期】    890302
【裁判案由】    背信
【裁判全文】
最高法院刑事判決                              八十九年度台上字第一○六九號
    上  訴  人  甲○○
    選任辯護人  俞兆年律師
                林樹根律師
右上訴人因背信案件，不服台灣高等法院台南分院中華民國八十七年一月二十二日第
二審更審判決（八十六年度上更(一)字第二八六號，起訴案號：台灣台南地方法院檢察
署八十三年度偵字第八四二五號），提起上訴，本院判決如左：
    主  文
原判決撤銷，發回台灣高等法院台南分院。
    理  由
本件原判決認定上訴人甲○○於民國七十八年、七十九年間擔任同光企業股份有限公
司（以下簡稱同光公司）之董事長，係同光公司之負責人及受委託為所有同光公司投
資股東處理公司事務之人，竟意圖為自己或第三人不法之利益，於編列同光公司七十
九年度預算時，列入非營業收入新台幣（下同）伍仟萬元，並假業務需要為由，以同
光公司名義向法國里昂銀行高雄分行借得綜合性融資貳億元，作為股票買賣之資金，
其執行業務，舉債買賣股票，對於影響公司之重大事項，未經股東大會決議，而交由
案外人雷伯龍自七十九年一月十日起買賣股票，違背其受全體投資股東委託處理公司
事務任務之行為，且因前揭違背其任務之買賣股票行為，造成同光公司自七十九年一
月起至同年六月三十日止之陸仟餘萬元之虧損，致生損害於委託人即同光公司所有投
資股東之財產等情，因而撤銷第一審關於上訴人背信部分判決，改判仍論處其為他人
處理事務，意圖為自己或第三人不法之利益，而為違背其任務之行為，致生損害於本
人之財產罪刑，固非無見。
惟查(一)本件公訴意旨除認上訴人有上開背信行為外，並認上訴人係同光公司之董事長
明知同光公司之章程，並未有得經營買賣股票之事項，竟違背其所受委託經營公司業
務之事項，委託雷伯龍買賣股票，造成鉅額虧損，亦牽連犯公司法第十五條第一、三
項之罪嫌，原判決對此部分為何上訴人之行為並不牽連構成該罪，僅泛稱「買賣股票
係理財行為，上訴人自無違反公司法第十五條第一項之可言」，並未說明其證據取捨
及證據證明力判斷之理由，已難謂無判決理由未備之違法。(二)又刑法第三百四十二條
之背信罪，除須有致生損害於本人之財產或其他利益外，並以行為人具有意圖為自己
或第三人不法利益，或損害本人之利益之意思為構成要件，本件原判決事實籠統認定
上訴人有為自己或第三人不法之利益之意圖，究竟係為自己，或係為第三人或係兼指
二者，事實並不明確。又原判決理由泛稱略以：未經同光公司股東大會投資股東之同
意，即大筆舉債從事買賣股票，造成六千餘萬元之虧損云云，而認上訴人有為自己或
第三人之不法利益之意圖，然上訴人於原審八十六年十二月四日提出答辯書辯稱：「
同光公司於七十九年一月十日至六月間買賣股東之資金，係利用公司之閒置資金，並
非專為買賣股票而向法國里昂銀行高雄分行借款二億元，且該二億元之銀行借款，早
在七十八年十二月間已支應公司營運上之需要，與買賣股票之資金無關」等語，並提
出相關之財務報表為證（見原審卷第八七至八九頁），又據財政部證券管理委員會於
八十一年八月二十六日八一台財證(一)字第六九八五二號函亦稱：「同光公司於七十八
年增資案核准後，挪用增資股款二億九千萬元，並向董事雷伯龍借入四億餘元，用於
購上市公司股票」等語（見台灣台北地方法院檢察署八十年度他字第八三一號偵查卷
第五九至六一頁），果屬實在，原判決認定上訴人向法國里昂銀行高雄分行舉債二億
元買賣股票，似有疑問，與卷證資料亦不相一致。又依同光公司七十八年四月二十八
日股東常會議事錄第七項臨時動議：「股東謝州融發言要點：(二)成立研究開發小組，
設立投資小組，成立匯兌小組，以使股東之成長配合實質。決議：會後與董事會再詳
細研究如何執行細則。」（見上訴卷第五○、五一頁），究竟該股東常會決議之真意
為何，是否授權該公司董事會執行投資買賣股票，有待進一步調查，另依財政部證券
管理委員會4.台財證(一)字第二二七六九號函及經濟部5.經八五商(六)字第八
五二○七六三一號函（見上訴卷第二九、一四一至一四三頁），似認買賣股票之投資
行為，屬公司之理財行為，除公司法另有規定外，不以章程所營之事業條款有明文規
定者始得為之，究竟上訴人有無違反公司法之相同規定投資買賣股票，關係上訴人有
無違反公司法或有無背信犯意之認定，原審均未詳加調查，遽行論斷，自不足以昭折
服。又原判決認定上訴人「舉債買賣股票，為對於公司影響之重大事項，未經股東大
會決議，而交由案外人雷伯龍自七十九年一月十日起買賣投票，為違背其受全體投資
股東委託處理公司事務之行為。」云云，但公司買賣股票是否須先經過股東大會決議
及其法律效果如何，均未見原判決說明其依憑之證據及理由，亦有判決理由不備之違
法。上訴意旨指摘原判決不當，尚非全無理由，應認仍有撤銷發回更審之原因。又本
件雖係刑事訴訟法第三百七十六條第五款所列之案件，惟於修正刑事訴訟法施行前，
原得上訴於第三審法院且已繫屬於法院，依刑事訴訟法施行法第五條第一項規定，仍
應依施行前之法定程序終結之，附此明。
據上論結，應依刑事訴訟法第三百九十七條、第四百零一條，判決如主文。
中      華      民      國    八十九    年      三      月      二      日
                              最高法院刑事第十一庭
                                  審判長法官  莊  登  照
                                        法官  洪  明  輝
                                        法官  蔡  清  遊
                                        法官  黃  一  鑫
                                        法官  林  秀  夫
      右正本證明與原本無異
                                              書  記  官
中      華      民      國    八十九    年      三      月      九      日


司法院資訊處製作；財團法人民間司法改革基金會備份。
